【裁判字號】    92,台上,5378
【裁判日期】    920925
【裁判案由】    違反懲治走私條例
【裁判全文】
最高法院刑事判決                              九十二年度台上字第五三七八號
    上  訴  人  甲○○
右上訴人因違反懲治走私條例案件，不服台灣高等法院高雄分院中華民國九十二年六
月三十日第二審判決（九十二年度上訴字第一一三０號，起訴案號：台灣屏東地方法
院檢察署九十一年度偵字第六二八一號），提起上訴，本院判決如左：
    主  文
上訴駁回。
    理  由
一關於走私罪部分
按刑事訴訟法第三百七十七條規定，上訴於第三審法院，非以判決違背法令為理由，
不得為之。是提起第三審上訴，應以原判決違背法令為理由，係屬法定要件。如果上
訴理由狀並未依據卷內訴訟資料，具體指摘原判決不適用何種法則或如何適用不當，
或所指摘原判決違法情事，顯與法律規定得為第三審上訴理由之違法情形，不相適合
時，均應認其上訴為違背法律上之程式，予以駁回。本件上訴人甲○○上訴意旨略稱
：(一)原判決認定上訴人自大陸福建省南澳島石林港碼頭，走私大陸四千八百六十公斤
之牡蠣，於返航途經高雄港一港口外十一海浬（東經一二０度０五分、北緯二二度三
十分）處為警查獲等情，但上開東經一二０度０五分、北緯二二度三十分，是否已進
入我國領海十二海浬之內，攸關犯罪既、未遂之認定，原判決未說明憑以認定之證據
，自有理由不備之違誤。(二)上訴人係於公海上接駁上開貨品，非自大陸走私進口；且
上訴人於本案另受海關科處罰鍰新台幣（下同）三十餘萬元，本身尚有三百萬元負債
，又有妻女待扶養，因請准為緩刑之宣告云云。查原判決認定上訴人係高雄籍「滿
祥號」ＣＴ四｜一二四四漁船船長，其明知綽號「阿逼」成年男子欲自大陸地區私運
漁貨進入台灣地區販售營利，而以十萬元之代價受「阿逼」之僱用，於九十一年十月
十七日上午十時駕駛「滿祥號」搭載彼此之間有犯意聯絡之船員林進興、張進興、
越南籍漁工ＮＧＵＹＥＮ｜ＶＡＮ｜ＮＧＵＹＥＮ（以下稱阮文原，以上三人業經第
一審法院判刑確定）自屏東縣東港安檢站報關出港，未經主管機關許可，於同年月十
九日十二時許航行至福建省南澳島石林港碼頭，接運四千八百六十公斤之牡蠣上船，
於返航途中之同年月二十日十九時三十分許，在東經一二０度０五分、北緯二二度三
十分即高雄港一港口外十一海浬處為警查獲，並扣得牡蠣一批等情，係依憑上訴人於
警訊偵查中不利於己之自白，核與證人即船員林進興、張進興、阮文原於警訊及偵查
中陳述情節相符，並有機漁船（含船員）進出港檢查表、相片八幀、牡蠣四千八百六
十公斤等證據，資以證明上訴人有自大陸地區私運管制物品進入台灣地區，逾公告數
額罪，因認第一審論處上訴人共同私運管制物品進口逾公告數額罪刑，為無不合，予
以維持，駁回上訴人在第二審之上訴，已敘明其所憑之證據及認定之理由，並以上訴
人所辯：牡蠣係在公海上向大陸漁船接運的，未曾到大陸載貨云云，如何不足採信，
於理由中詳加說明與指駁。從形式上觀察，並無違背法令之情形存在。次按上訴人於
警詢中供明在高雄港一港口外十一海浬處為警查獲，並於地圖上註明上情無訛（見警
卷第一、四四頁），原判決並說明係依憑上訴人之自白及其他相關之證據為論罪之依
據，核無所指違背法令之情形存在。又緩刑之宣告，除應具備刑法第七十四條所定條
件外，並須有可認為以暫不執行刑罰為適當之情形，始得為之，是其宣告與否係事實
審法院自由裁量之權限。查上訴人於八十二年間曾因竊盜罪，經判處有期徒刑四月，
緩刑三年，有上訴人之全國前案紀錄表可稽，乃原審未再諭知緩刑，亦難指為違背法
令。上訴意旨未依卷內訴訟資料具體指摘原判決關於走私部分如何不適用法則，或如
何適用法則不當，徒就原審採證認事職權之適法行使，及原判決已說明之事項，任意
指摘，核與法律規定得為第三審上訴理由之違法情形，不相適合。其上訴違背法律上
之程式，應予駁回。
二關於違反台灣地區與大陸地區人民關係條例罪部分
按刑事訴訟法第三百七十六條所列各罪之案件，經第二審法院判決者，不得上訴於第
三審法院，法有明文。本件上訴人所犯違反台灣地區與大陸地區人民關係條例罪，原
審係依該條例第八十條第一項論罪，核屬刑事訴訟法第三百七十六條第一款之案件，
既經第二審判決，自不得上訴於第三審法院，而此部分之犯罪與上開走私罪之間為裁
判上一罪，但其走私罪部分之上訴為不合法，由本院從程序上予以駁回，對於輕罪部
分亦無從適用審判不可分原則，為實體上審判，上訴人就此部分一併上訴，顯為法所
不許，應予駁回。
據上論結，應依刑事訴訟法第三百九十五條前段，判決如主文。
中      華      民      國    九十二    年      九      月    二十五    日
                              最高法院刑事第八庭
                                  審判長法官  莊  登  照
                                        法官  洪  明  輝
                                        法官  黃  一  鑫
                                        法官  魏  新  和
                                        法官  林  秀  夫
      右正本證明與原本無異
                                              書  記  官
中      華      民      國    九十二    年      十      月      二      日


司法院資訊處製作；財團法人民間司法改革基金會備份。
